【裁判字號】    98,訴,1211
【裁判日期】    981130
【裁判案由】    侵權行為損害賠償
【裁判全文】
臺灣臺南地方法院民事判決              98年度訴字第1211號
原      告  丁○○
訴訟代理人  陳培芬律師
被      告  丙○○
訴訟代理人  甲○○
            乙○○
上列當事人間因侵權行為損害賠償事件，本院於民國九十八年十
一月二十五日言詞辯論終結，判決如下：
    主  文
被告應給付原告新台幣壹拾萬元，及自民國九十八年九月八日起
至清償日止，按週年利率百分之五計算之利息。
原告其餘之訴駁回。
訴訟費用由被告負擔其中新台幣壹仟壹佰肆拾陸元，餘由原告負
擔。
本判決原告勝訴部分得假執行。但被告如以新臺幣壹拾萬元為原
告預供擔保，得免為假執行。
原告其餘假執行之聲請駁回。
    事實及理由
壹、程序方面:
    按訴狀送達後，原告不得將訴變更或追加他訴。但擴張或減
    縮應受判決事項之聲明者，不在此限，民事訴訟法第255條
    第1項第3款定有明文。次按保險人於被保險汽車發生汽車交
    通事故時，依本法規定對請求權人負保險給付之責、保險人
    依本法規定所為之保險給付，視為被保險人損害賠償金額之
    一部分；被保險人受賠償請求時，得扣除之，強制汽車責任
    保險法第25條第1項、第32條分別定有明文。查本件原告起
    訴原請求被告應給付原告新臺幣（下同）52萬702元（即醫
    療費20,702元及精神慰撫金50萬元），及自起訴狀繕本送達
    之翌日起至清償日止法定遲延利息。嗣於民國98年11月25日
    本院審理時，經兩造同意原告請求醫療費用部分與原告已領
    得之汽機車強制責任險保險金相扣抵，兩造不再就醫療費及
    強制責任保險給付部分互為主張，原告僅於本件僅請求被告
    應給付原告精神慰撫金50萬元及法定遲延利息，核其訴訟標
    的及原因事實同一，僅為聲明之減縮，於法並無不合，應予
    准許。
貳、實體方面:
一、原告主張:
(一)被告於民國97年5月27日上午7時35分許，騎乘車號NIP-497
    號重型機車，沿臺南縣永康市○○路由南往北方向行駛，於
    行經王行路與王行路68巷路口時，適原告騎乘車號707-BCZ
    號重型機車，沿臺南縣永康市○○路68巷由東往西行駛，並
    於上揭路口右轉至王行路，被告原應注意車輛行進中駕駛人
    應注意車前狀況，隨時採取必要安全措施，而依當時情形又
    無不能注意之情事，竟疏未注意及此，而貿然行駛，不慎撞
    及原告，致原告人車倒地，並受有左側外髁骨折之傷害。
(二)按因故意或過失，不法侵害他人之權利者，負損害賠償責任
    ；又不法侵害他人之身體或健康者，對於被害人因此喪失或
    減少勞動能力或增加生活上之需要時，應負損害賠償責任；
    不法侵害他人之身體、健康、名譽、自由、信用、隱私、貞
    操，或不法侵害其他人格法益而情節重大者，被害人雖非財
    產上之損害，亦得請求賠償相當之金額，民法第184條第1項
    前段、第193條第1項分別定有明文。本件原告為資深教師，
    係有一定社會地位之人士，因上揭車禍致原告受有左側外髁
    骨折之傷害，經手術治療後自97年5月27 日車禍發生至98年
    5月長達一年期間仍需多次門診追蹤治療及休養，不僅造成
    原告生活上之不便，並受有精神上之重大痛苦，自應負損害
    賠償責任。爰聲明:被告應給付原告50萬元，及自起訴狀繕
    本送達被告翌日起至清償日止，按週年利率百分之5計算之
    利息。並願供擔保請准宣告假執行。
二、被告固不否認前揭過失傷害之事實，惟以：伊僅高職畢業，
    事發當時係以司機為業，月薪僅約2萬餘元，原告請求精神
    慰撫金50萬元實屬過高。並聲明：駁回原告之訴。
三、本件有關原告主張被告於前揭時、地駕車未注意車前狀況，
    不慎撞及原告，致原告受有左側外髁骨折之傷害，被告應負
    全部過失責任等情，為被告所自認，被告並因此犯過失傷害
    罪，經本院以98年度交易字第19號判處有期徒刑3月，及台
    灣高等法院台南分院以98年度交上易字第359號駁回上訴而
    判決確定，亦經本院依職權調閱上開刑事卷宗查核無誤，堪
    信為真實。
四、按因故意或過失，不法侵害他人之權利者，負損害賠償責任
    ；又不法侵害他人之身體或健康者，對於被害人因此喪失或
    減少勞動能力或增加生活上之需要時，應負損害賠償責任；
    不法侵害他人之身體、健康者，被害人雖非財產上之損害，
    亦得請求賠償相當之金額，民法第184條第1項前段、第193
    條第1項分別定有明文。查被告因前揭過失致原告受有上述
    傷害，兩者間有相當因果關係，又被告於97年5月27日受左
    側外髁骨折傷害，需接受骨折復位併內固定手術治療，之後
    仍需持續回診追蹤傷口癒合情形，迄至98年2月間始拔除鋼
    釘拆線，醫囑宜休養2個月，有卷附之成功大學醫學院附設
    醫院（下稱成大醫院）診斷證明書及診療摘錄表各1份可稽
    ，可認原告因此車禍受傷，造成日常生活行動不便，且必需
    往返醫院求診，精神上確實受有痛苦，其請求精神慰撫金，
    洵屬有據。
五、次按，慰藉金之賠償須以人格權遭遇侵害，使精神上受有痛
    苦為必要，其核給之標準固與財產上損害之計算不同，應斟
    酌雙方之身分、地位、資力與加害之程度及其他各種情形核
    定相當之數額。其金額是否相當，自應依實際加害情形與被
    害人所受之痛苦及雙方之身分、地位、經濟狀況等關係決定
    之，最高法院51年臺上字第223號判例、85年度臺上字第460
    號判決可資參照。查原告身分為國小教師，月薪約6萬元；
    被告為高職畢業，於車禍當時受僱擔任司機一職，97年度年
    收入為18萬元，名下無任何資產，為兩造所不爭，並有稅務
    電子閘門財產所得調件明細表、臺南縣永康市龍潭國小證明
    書附卷可參。本院斟酌兩造之身分地位、教育程度、經濟狀
    況、原告所受傷勢非重（98年2月間已拆線癒合正常，活動
    無礙，此有成大醫院診療摘錄表可參），認原告請求給付慰
    撫金50萬元，尚屬過高，應核減為10萬元為允當，至超過該
    範圍之請求，則難憑採。
六、綜上所述，原告本於侵權行為之法律關係，請求被告應給付
    10萬元，及自起訴狀繕本送達翌日起即98年9月8日至清償日
    止，按週年利率百分之5加計法定遲延利息，為有理由，應
    予准許。至原告請求超過上開數額部分即屬無據，應予駁回
    。
七、本件原告勝訴部分所命被告給付之金額未逾50萬元，依民事
    訴訟法第389條第1項第5款規定，應依職權宣告假執行。並
    依職權命被告得供相當之擔保金額免為假執行。至原告敗訴
    部分，其假執行之聲請，因訴之駁回而失所依附，併予駁回
    。
八、本件訴訟費用為5,730元（即裁判費），由被告負擔其中5分
    之1即1,146元，餘由原告負擔。
九、訴訟費用負擔之依據：民事訴訟法第79條、第87條。
中    華    民    國    98    年    11    月    30    日
                  民事第一庭    法      官  蔡雅惠
以上正本證明與原本無異
如對本判決上訴，須於判決送達後20日內向本院提出上訴狀
中    華    民    國    98    年    11    月    30    日
                                書記官  詹書瑋

司法院資訊處製作；財團法人民間司法改革基金會備份。
